【裁判字號】    96,交易,180
【裁判日期】    970522
【裁判案由】    過失傷害等
【裁判全文】
臺灣桃園地方法院刑事判決             96年度交易字第180號
公  訴  人  臺灣桃園地方法院檢察署檢察官
被      告  乙○○
上列被告因公共危險案件，經檢察官提起公訴（95年度調偵字第
629 號），本院判決如下︰
    主  文
乙○○服用酒類，不能安全駕駛動力交通工具而駕駛，免刑。
    事  實
一、緣甲○○（已審結）於民國95年5 月15日17時15分許，騎乘
    車號MD2-912 號重型機車，沿桃園縣蘆竹鄉○○街由北向南
    行駛，行經桃園縣蘆竹鄉○○街與武聖街設有閃紅燈之交岔
    路口時，其本應注意行經閃光紅燈表示「停車再開」車輛應
    減速接近，先停止於交岔路口前，讓幹道車優先通行後認為
    安全時，方得續行，依當時之天候、路面狀況等客觀情狀，
    亦別無不能注意之情事，竟貿然駛入上開交岔路口並往前直
    行，適有疏未注意佩戴安全帽之乙○○於同日在臺灣地區不
    詳處所飲酒後，已達不能安全駕駛動力交通工具之程度，仍
    於同日下午騎乘車牌號碼FJ8- 762號重型機車，沿桃園縣蘆
    竹鄉○○街由西往東行駛，因酒後操控車輛能力減弱，已達
    不能安全駕駛之狀態，且疏未注意閃光黃燈表示「警告」，
    車輛應減速接近，注意安全，小心通過，致MD2-912 號重型
    機車車頭撞擊FJ8-762 號重型機車之左側，乙○○駕駛之
    FJ8-76 2號重型機車因之倒地往右前方滑行約9.3 公尺後，
    滑落路邊水溝內，乙○○因之受有外傷性蜘蛛膜下出血及顱
    內出血等傷害，經路人報警將乙○○送醫急救，經敏盛綜合
    醫院於當日18時31分，抽血檢驗乙○○血液中酒精濃度含量
    為112m g/dl （換算為呼氣酒精濃度含量為每公升0.56毫克
    ）而查獲，乙○○在敏盛綜合醫院急救並入加護病房續行治
    療後，於95年5 月30日至長庚紀念醫院林口分院急診、住院
    治療，後歷經至該分院入院、出院治療多次，現經診斷為癲
    癇症及外傷性腦出血後、交通性水腦症、術後，現仍遺有癲
    癇症、吞嚥併行動困難及智能退化而不能自理其日常生活等
    重大不治或難治之重傷。
二、案經桃園縣政府警察局大園分局移送臺灣桃園地方法院檢察
    署檢察官偵查後聲請以簡易判決處刑，本院改依通常程序審
    判。
    理  由
一、被告乙○○自車禍發生後，即因已不能言語，而未能接受任
    何訊問，然其經警送醫急救，敏盛綜合醫院於案發當日18時
    31分，抽血檢驗其血液中酒精濃度含量為112m g/dl ，換算
    為呼氣酒精濃度含量為每公升0.56毫克，有該院生化檢驗報
    告單1 紙在卷足憑，且被告乙○○酒後已不能安全駕駛致肇
    本件車禍，亦有道路交通事故現場圖、現場照片附卷可資佐
    證。又依交通部運輸研究所90年9 月24日運安字第90000585
    4 號函所載呼氣中酒精濃度每公升含量為0.25毫克，即相當
    於血液中酒精濃度（BAC）0.05%，且依該函所附該所79年「
    駕駛人行為反應之研究─酒醉駕車對駕駛行為之分析研究」
    指出：BAC 達0.03 %至0.05% 時，對駕駛能力之影響為：
    多數駕駛人心境逐漸變幻不定，視覺與反應靈敏性減弱，對
    速度及距離的判斷力差。對心理行為之影響為：觀察力逐漸
    欠缺，心情漸趨輕鬆，自信心增加，多話，精神狀態處於陶
    醉感。BAC 到達0.05% 至0.08% 時，對駕駛能力之影響為
    ：反應遲鈍，駕駛能力受損，遲而不決或決而不行。對心理
    行為之影響為：情緒鬆弛，感情與行為趨向誇張，肌肉不協
    調，精神處於興奮狀態。BAC 到達0.08% 至0.15% 時，對
    駕駛能力之影響為：判斷力嚴重受到影響，體能與精神協調
    受損，駕駛之體能困難增加。對心理行為之影響為：產生情
    緒異常現象，步伐不平穩，言語不清，反應惡劣，記憶及判
    斷力受損，精神處於錯亂狀態。超過0.15% 時，對駕駛能
    力之影響為：視線搖晃，駕駛已進入恍惚狀態，判斷及理解
    遭到扭曲，駕駛不穩定。對心理行為之影響為：意識不明，
    嘔吐，站、走及講話困難，責任感喪失，精神處於麻痺狀態
    。超過0.5%時，對駕駛人能力之影響為：無法開車。對心
    理行為之影響為：爛醉如泥，失去知覺可能致死，精神處於
    昏睡狀態。經查，本件測得被告之呼氣所含酒精成分為每公
    升0.56毫克，此有呼氣酒精濃度檢測單1 紙在卷可憑，相當
    於血液中酒精濃度0.112%，依前揭說明，其判斷力已嚴重受
    到影響，體能與精神協調亦受損，益見被告當時飲酒後確已
    達不能安全駕駛動力交通工具程度。綜上，本件事證明確，
    被告乙○○上揭犯行堪以認定，應依法論科。
二、(1)、按行為後法律有變更者，適用行為時之法律，但行為後
    之法律有利於行為人者，適用最有利於行為人之法律，95年
    7 月1 日修正施行後之刑法第2 條第1 項定有明文。刑法修
    正之比較新舊法，應就罪刑有關之共犯、未遂犯、想像競合
    犯、牽連犯、連續犯、結合犯，以及累犯加重、自首減輕暨
    其他法定加減原因（如身分加減）與加減例等一切情形，綜
    其全部罪刑之結果而為比較，最高法院95年5 月23日95年度
    第8 次刑庭會議決議可資參照。(2)、被告行為後，關於刑法
    第185 條之3 之罪，其法定罰金刑最低度部分，由修正前刑
    法第33條第5 款規定為銀元1 元以上，依罰金罰鍰提高標準
    條例第1 條前段提高為10倍（提高後折算為新臺幣30元），
    修正後刑法第33條第5 款則修正為新臺幣1000元以上，以百
    元計算之，屬科刑規範事項之變更。(3)、經綜合本件論罪科
    刑有關之一切情形加以比較，修正後之刑法對被告並無較為
    有利，應以被告行為時即修正前之刑法為論罪科刑之適用依
    據。(4)、至刑法第61條修正後，對於得裁判免除其刑之罪種
    有所增加，然該條第1 款之規定則無任何修正，自應逕行適
    用該條第1 款之規定，毋庸待言。
三、再查被告乙○○行為後，刑法第185 條之3 之規定業經修正
    ，於97年1 月2 日公布，同年月4 日生效施行。修正前刑法
    第185 條之3 規定：「服用毒品、麻醉藥品、酒類或其他相
    類之物，不能安全駕駛動力交通工具而駕駛者，處1 年以下
    有期徒刑、拘役或3 萬元以下罰金。」；修正後刑法第185
    條之3 規定：「服用毒品、麻醉藥品、酒類或其他相類之物
    ，不能安全駕駛動力交通工具而駕駛者，處1 年以下有期徒
    刑、拘役或科或併科15萬元以下罰金。」，即刑法第185 條
    之3 之罰金刑由修正前之科新臺幣9 萬元以下罰金，修正後
    為科或併科新臺幣15萬元以下罰金。本件被告行為後法律有
    變更，比較行為時法與裁判時法之結果，以行為時法有利於
    被告，依刑法第2 條第1 項前段之規定，應適用行為時之修
    正前刑法第185 條之3 之規定處罰。爰審酌被告乙○○酒醉
    上道對用路人及自身之危害、其之血液中所含酒精濃度、其
    於本件係酒後騎乘機車而非駕駛機車以上之車輛、其因本件
    車禍致肇自己腦部嚴重傷害，現經診斷為癲癇症及外傷性腦
    出血後、交通性水腦症、術後，現仍遺有癲癇症、吞嚥併行
    動困難及智能退化而不能自理其日常生活等重大不治或難治
    之重傷，足見其所犯情節尚屬輕微，顯可憫恕，而其身罹重
    大傷害，核已無對其施以刑罰制裁之必要，本院認依刑法第
    59條規定減輕其刑仍嫌過重等一切情狀，依刑法第61條第1
    款之規定，免除其刑。
四、本件係聲請簡易判決處刑之案件，本院認有刑事訴訟法第
    451 條之1 第4 項但書情形，適用通常程序審判。又被告經
    診斷為癲癇症及外傷性腦出血後、交通性水腦症、術後，現
    仍遺有癲癇症、吞嚥併行動困難及智能退化而不能自理其日
    常生活等重大不治或難治之重傷，且其雖能簡單應答，但因
    其智能明顯退化而無法正確表達其意識，故已無法到庭接受
    審判，有長庚紀念醫院林口分院96年12月24日（九六）長庚
    法字第一二一四號函附卷可稽，是其已因疾病而無法到庭，
    而本院又認其應諭知免刑，是依刑事訴訟法第294 條第3 項
    之規定，不待其到庭，逕行判決之。
據上論斷，應依刑事訴訟法第452 條、第299 條第1 項但書、第
294 條第3 項，修正後刑法第2 條第1 項前段、修正前刑法第
185 條之3 、修正後刑法第61條第1 款，刑法施行法第1 條之1
第1 項、第2 項但書，判決如主文。
本案經檢察官徐文豪到庭執行職務
中    華    民    國    97    年    5     月    22    日
                  刑事第三庭審判長法  官  謝順輝
                                  法  官  潘進柳
                                  法  官  曾雨明
以上正本證明與原本無異。
如不服本判決，應於判決送達後10日內向本院提出上訴狀（應附
繕本），其未敘述上訴理由者，應於上訴期間屆滿後20日內補提
理由書狀於本院。
                                  書記官  施春祝
中    華    民    國    97    年    5     月    22    日
附錄法條：
修正前刑法第185 條之3
服用毒品、麻醉藥品、酒類或其他相類之物，不能安全駕駛動力
交通工具而駕駛者，處一年以下有期徒刑、拘役或三萬元以下罰
金。


司法院資訊處製作；財團法人民間司法改革基金會備份。
